【裁判字號】    97,消債更,319
【裁判日期】    971230
【裁判案由】    更生事件
【裁判全文】
臺灣新竹地方法院民事裁定           97年度消債更字第319號
聲  請  人  甲○○
                        之6
上列當事人因消費者債務清理事件聲請更生，本院裁定如下：
    主  文
聲請駁回。
聲請費用由聲請人負擔。
    理  由
一、「按聲請更生或清算不合程式或不備其他要件者，法院應以
    裁定駁回之，但其情形可以補正者，法院應定期間先命補正
    」；「債務人與金融機構協商成立者，不得聲請更生或清算
    。但因不可歸責於己之事由，致履行顯有重大困難者，不在
    此限」；「本條例施行前，債務人依金融主管機關協調成立
    之中華民國銀行公會會員辦理消費金融案件無擔保債務協商
    機制與金融機構成立之協商，準用前項之規定」，消費者債
    務清理條例（下稱消債條例）第8條、第151條第5項、第6項
    分別定有明文。準此，債務人如於消債條例施行前，已利用
    金融主管機關協調成立之中華民國銀行公會會員辦理消費金
    融案件無擔保債務協商機制，與金融機構成立協商，即須依
    約清償債務，僅於其後發生情事變更，在清償期間收入或收
    益不如預期，致該方案履行困難甚或履行不能，且因不可歸
    責於己之事由所致，始能聲請更生或清算，至如認該協商方
    案履行有其他不適當情形，即應再循協商途徑謀求解決，不
    得逕依消債條例聲請更生，蓋該債務清償方案係經債務人行
    使程序選擇權而與債權人締結之債務清理契約，其即應受該
    契約之拘束，且消債條例更生之規範目的，係在維持債務人
    基本生活之情況下，於債務人之能力範圍內盡力清償債務，
    非謂債務人得任意利用債務清理程序減輕債務，因此，為避
    免債務人針對已成立之協商方案任意毀諾，濫用更生或清算
    之債務清理程序，須債務人於協商成立後因不可歸責於己之
    事由，致其無法履行原定清償方案，始例外得依消債條例聲
    請更生或清算。
二、聲請意旨略以：債務人95年之全年總收入為129400元，平均
    所得為10783元，96年之年總收入為79200，債務人雖於95年
    7 月10日依協商內容每月還款20832元，然每月之收入均不
    足以還款，且配偶之生活費亦靠其打工6000元支付，於95年
    5 月底遭任職單位裁員，苦稱一年2月共計繳納14期後，債
    務人於尋找工作不易下，致無法履行協商條件，爰依法提出
    本件更生之聲請等語。
三、經查：
  （一）債務人於消債條例施行前之95年7月，業就其積欠各金
        融機構之無擔保債務，利用金融主管機關協調成立之中
        華民國銀行公會會員辦理消費金融案件無擔保債務協商
        機制，與各債權銀行成立協商，約定自95年7月起，按
        年息6.88％，分80期，每月20832元依各債權銀行債權
        金額比例清償債務，有協議書及還款計劃書各乙份乙份
        在卷可稽，堪可認定。
  （二）債務人主張其毀諾之原因，係因協商成立後，遭公司裁
        員，其後因收入不穩定，因而繳款至96年8月始毀諾云
        云，惟查：本院審酌聲請人提出之勞工保險被保險人投
        保資料表中，債務人於97年3月17日已以投保薪資25200
        元部分投保於第三人川和股份有限公司，並無任何退保
        資料可知，債務人陳稱其目前為零時工，已屬可議，且
        依債務人聲請更生時所填寫之更生方案，亦以每月平均
        收入25200元為基礎可知，聲請人於本院調查時所陳稱
        平均月收入為8000元部分，前後陳述已有不一，未就己
        身財務狀況詳盡舉證，已有不實之虞，是以債務人聲請
        協商當時之月薪為21000元下，債務人於協商後並無所
        得明顯降低之證據，尚難審認債務人有何不能清償債務
        之要件。至債務人陳稱其欠債期間係因有四名子女需要
        扶養，且因逐漸進入高中職學校，開銷頗大，且因債務
        人收入不固定，導致子女初入社會即背負大筆債務云云
        ，不僅協商當時所需扶養之狀態為其所明知，其仍願與
        銀行公會成立協商，並履行還款條件至96年8月，其所
        陳述協商後收入不固定非但有違經驗法則，不合於社會
        常情，更有隱匿財產所得收入之嫌，況債務人之四名子
        女范育菁 (72年8月23日)、范純菁 (74年4月27日生)、
        范紋碧 (74年4月27日生)、范琇茹 (77年3月7日生)目
        前均已成年，且均有固定工作及收入，此有該四名子女
        之綜合所得稅各類所得資料清單可知，是債務人實不具
        有任何可歸責之事由，致難以履行所協商之還款條件。
  （三）債務人雖另就房屋租賃部分提出租賃契約書證明其每月
        另有固定房租10000元之支出，然衡酌債務人之家庭總
        收入，其所租賃房屋租金竟高達每月10000元，尚難謂
        債務人未有超逾其經濟能力承租之浪費疑義。且本件租
        屋支出係在債務人毀諾後之96年9月始發生，尚難認定
        該項支出與債務人履行協議困難間有何因果關係，況以
        債務人所言其所承租之房屋係供全家居住且可再分租之
        情形下，不僅益見其所承租之房屋有浮濫不切使用之虞
        ，超逾使用範圍之房租部分亦可由其四名子女分擔。
  （四）再按更生程序係以債務人將來之收入作為清償債權人債
        權之保障，此觀消費者債務清理條例第53條規定債務人
        提出之更生方案內容應記載事項，如清償之金額、清償
        方法及清償年限自明。本件債務人於本院調查時，既主
        張目前收入不固定，縱使債權人願意以180期、0利率予
        以通融，亦無能力支付云云，足見債務人並無足供清償
        之收入作為更生方案基礎。縱債務人於聲請狀陳稱每月
        願以每月2萬餘之固定收入來源為基礎聲請更生，已非
        不能依原協商條件繼續履行，而其於協商成立後，並未
        盡力節省開支致履行協議困難，尚難認係因不可歸責於
        己之事由所致。又債務人既有固定收入之履行能力，縱
        有履行不便，即使已就協商結果毀諾，亦得經由個別債
        權銀行協商程序以求適當履債，準此，堪認債務人尚乏
        不可歸責於己致履行顯有重大困難之情形可言。
四、綜上，本件聲請人除未盡協力義務外，且無協商後不可歸責
    於己之事由，致履行顯有重大困難之處，其聲請更生之要件
    不備，又無從補正，依首揭意旨，應駁回其更生之聲請，爰
    裁定如主文。
中    華    民    國    97    年    12    月    30    日
                  民事第二庭    法  官  彭淑苑
上為正本係照原本作成。
如不服本裁定，應於裁定送達後10日內，以書狀向本院提出抗告
，並繳納抗告費新臺幣1千元。
                                書記官  王恬如
中    華    民    國    97    年    10    月    31    日


司法院資訊處製作；財團法人民間司法改革基金會備份。
